【裁判字號】    94,訴,2077
【裁判日期】    950608
【裁判案由】    營利事業所得稅
【裁判全文】
臺北高等行政法院判決
                                  94年度訴字第02077號
                              .
原      告  育冠企業股份有限公司
代  表  人  甲○○
訴訟代理人  丙○○
被      告  財政部臺灣省北區國稅局
代  表  人  許虞哲（局長）住同上
訴訟代理人  乙○○
            丁○○
上列當事人間因營利事業所得稅事件，原告不服財政部中華民國
94年5月5日台財訴字第09300423230號訴願決定，提起行政訴訟
。本院判決如下：
    主  文
訴願決定及原處分(復查決定)均撤銷。
訴訟費用由被告負擔。
    事  實
一、事實概要：
    緣原告民國（下同）90年度營利事業所得稅結算申報，原列
    報適用投資抵減之人才培訓支出新臺幣（下同）2,823,193
    元，得抵減稅額705,798元，被告初查以其未符投資抵減辦
    法規定，乃否准抵減，核定適用投資抵減之人才培訓支出為
    0元，得抵減稅額為0元，原告不服，就人才培訓支出適用投
    資抵減稅額部分，申請復查，未獲變更，提起訴願，經遭駁
    回，遂提起行政訴訟。
二、兩造聲明：
  (一)原告聲明：
    1.訴願決定、復查決定及原處分均撤銷。
    2.訴訟費用由被告負擔。
  (二)被告聲明：
    1.駁回原告之訴。
    2.訴訟費用由原告負擔。
三、兩造之主張：
  (一)原告主張之理由：
    1.按「為促進產業升級，健全經濟發展，特制定本條例。本
      條例所稱產業，指農業、工業及服務業等各行業。」「
      為促進產業升級需要，公司得在下列用途項下支出金額5%
      至20%限度內，抵減當年度應納營利事業所得稅額；當年
      度不足抵減時，得在以後4年度內抵減之：一、投資於自
      動化設備或技術。二、投資於資源回收、防治污染設備或
      技術‧‧‧公司得在投資於研究與發展及人才培訓之支出
      金額5%至25%限度內，抵減當年度應納營利事業所得稅額
      ‧‧‧第1項及第2項投資抵減之適用範圍、申請期限、申
      請程序、施行期限、抵減率及其他相關事項，由行政院定
      之。」分別為促進產業升級條例（下稱促產條例）第1條
      及第6條所明定。
    2.促產條例第1條規定所稱之產業，係指農業、工業及服務
      業等各行業，依85年行政院主計處中華民國行業標準分類
      項目表，原告營業項目部分屬於服務業，部分屬零售業，
      係零售業兼服務業（參照公司登記與主計處行業分類對照
      表說明），則原告既屬服務業，自可適用促產條例。又依
      2002年4月26日天下雜誌報導2001年五百大服務業整體營
      運狀況調查，原告歸類於百貨批發零售業，排名第399名
      。可證百貨批發零售業屬於服務業一種，原告屬零售兼服
      務業自應歸類為服務業，而有促產條例之適用。
    3.行政院依促產條例第6條第4項公布「批發業零售業及技術
      服務業購置設備或技術適用投資抵減辦法」、「營造業購
      置自動化設備或技術及防治污染設備或技術適用投資抵減
      辦法」、「交通事業購置設備或技術適用投資抵減辦法」
      及「影視事業購置設備或技術適用投資抵減辦法」等，可
      證促產條例所適用之產業絕非侷限於農業、工業及服務業
      3種產業，尚適用批發業、零售業、營造業、影視事業、
      技術服務及交通事業。
    4.促產條例第6條第2項規定，公司得在投資於研究與發展及
      人才培訓之支出金額5﹪至25﹪限度內，抵減當年度應納
      營利事業所得稅額；同法第3條規定，本條例所稱公司，
      指依公司法設立之公司。而依據財政部賦稅署台稅一發第
      810832691號函解釋：「股份有限公司辦理或指派受雇員
      工參加與公司業務相關各部門或跨部門別之人才培訓活動
      ，其支出得依促產條例第6條規定適用投資抵減之獎勵。
      」；又原告經由公開資訊觀測站查詢，目前零售業界代表
      之一統一超商股份有限公司，其因人才培訓而支出之金額
      ，於申報營利事業所得稅時亦依據促產條例規定，提出抵
      減，故零售業適用促產條例亦有例可循，絕非原告所獨享
      。
  (二)被告主張之理由：
    1.按「為促進產業升級，健全經濟發展，特制定本條例。本
      條例所稱產業，指農業、工業及服務業等各行業。」「
      為促進產業升級需要，公司得在下列用途項下支出金額5%
      至20%限度內，抵減當年度應納營利事業所得稅額；當年
      度不足抵減時，得在以後4年度內抵減之：一、投資於自
      動化設備或技術。二、投資於資源回收、防治污染設備或
      技術‧‧‧公司得在投資於研究與發展及人才培訓之支出
      金額5%至25%限度內，抵減當年度應納營利事業所得稅額
      ‧‧‧第1項及第2項投資抵減之適用範圍、申請期限、申
      請程序、施行期限、抵減率及其他相關事項，由行政院定
      之。」分別為促產條例第1條及第6條所明定。次按「本辦
      法所稱人才培訓之支出，指公司為培育受雇員工，辦理或
      指派參加與公司業務相關之訓練活動費用。前項所稱辦理
      包括自行辦理、委託辦理或與其他公司或相關團體聯合辦
      理，且共同指派所屬員工或會員參與訓練。」「人才培訓
      支出：（一）人才培訓計畫。（二）培訓人才名冊及執行
      情形。（三）員工出國進修辦法。（四）其他有關證明文
      件。」為公司研究與發展及人才培訓支出適用投資抵減辦
      法第3條第1項、第2項及第8條第1項第2款所規定。
    2.原告90年度列報適用投資抵減之人才培訓支出2,823,193
      元，被告初查以其未符合投資抵減辦法規定，否准抵減，
      核定適用投資抵減之人才培訓支出0元，可抵減稅額0元。
    3.原告主要經營項目為買賣零售業，依促產條例規定，所稱
      之產業，係指農業、工業及服務業等各行業，查其立法目
      的，在於鼓勵特定產業升級並提供特定產業享有租稅抵減
      之優惠，原告尚非屬促產條例的產業範圍。再就原告提示
      之相關資料查核，所列報訓練費之內容為門市會議、迎新
      會、店長會議、區域店長會議‧‧‧等，依其會議內容核
      非屬人才培訓範疇，尚難認符合前揭投資抵減辦法規定，
      且原告亦無完整人才培訓計畫、人才培訓名冊及執行情形
      或具體績效等相關資料俾憑查核，原核定否准抵減，並無
      不合。
    4.原告主張行政院公布「批發業零售業及技術服務業購置設
      備或技術適用投資抵減辦法」「營造業購置自動化設備或
      技術及防治污染設備或技術適用投資抵減辦法」「交通事
      業購置設備或技術適用投資抵減辦法」及「影視事業購置
      設備或技術適用投資抵減辦法」等，可證促產條例所適用
      之產業絕非侷限於農業、工業及服務業3種產業，尚適用
      批發業、零售業、營造業、影視事業、技術服務及交通事
      業乙節。經查前揭投資抵減辦法係行政院依促產條例第6
      條規定針對「特定產業購置設備或技術」訂定其投資抵減
      之適用範圍，尚不得援引適用。又促產條例將「產業」所
      指之行業明定於條例中，原告非屬促產條例的產業範圍，
      依首揭法條規定，被告否准適用投資抵減，並無不合。
    理  由
一、按「為促進產業升級，健全經濟發展，特制定本條例。本條
    例所稱產業，指農業、工業及服務業等各行業。」、「 (第
    1 項)為 促進產業升級需要，公司得在下列用途項下支出金
    額5%至20% 限度內，抵減當年度應納營利事業所得稅額；當
    年度不足抵減時，得在以後4 年度內抵減之：。‧‧‧ (第
    2 項)公 司得在投資於研究與發展及人才培訓之支出金額
    5%至25% 限度內，抵減當年度應納營利事業所得稅額；‧‧
    ‧ (第4 項)第1項及第2 項投資抵減之適用範圍、申請期限
    、申請程序、施行期限、抵減率及其他相關事項，由行政院
    定之。」分別為促產條例第1 條及第6 條第1 、4 項所明定
    。
二、本件原處分 (復查決定)未 准原告90年度營利事業所得稅結
    算申報，原列報適用投資抵減之人才培訓支出2,823,193 元
    ，抵減稅額705,798 元，無非是以原告主要經營項目為買賣
    零售業，依前揭促業條例規定，所稱之產業，係指農業、工
    業及服務業等各行業，是原告尚非屬促產條例的產業範圍為
    據。惟查：
(一)、促產條例第1 條第2 項係規定本條例所稱產業，指「農業
      、工業及服務業等各行業」，並非規定「農業、工業及服
      務業各行業」，是否該條例所稱產業，僅限於「農業、工
      業及服務業」，尚有疑問。而同條例第6 條第4 項授權行
      政院就第1 項及第2 項投資抵減之適用範圍、申請期限、
      申請程序、施行期限、抵減率及其他相關事項為規定，自
      以符合促產條例第1 條第2 項所稱之產業為前提。行政院
      依促產條例第6 條第4 項規定訂定「批發業零售業及技術
      服務業購置設備或技術適用投資抵減辦法」，係認批發業
      零售業亦屬於促產條例適用之範圍。因而原處分認零售業
      非屬促業條例所稱之產業，已有可議。
(二)、依原告提出之其公司變更登記表所載其營業登記項目有資
      訊軟體服務業、倉儲業、雜誌業、其他工商服務業及一般
      廣告服務業，主張與85年行政院主計處中華民國行業標準
      分類項目表相對照，原告營業項目部分屬於服務業，部分
      屬零售業，係零售業兼服務業（參照卷本院卷第60頁之公
      司登記與主計處行業分類對照表說明），此為被告所不爭
      執。再參照卷附2002年4 月26日天下雜誌報導2001年五百
      大服務業整體營運狀況調查，原告歸類於百貨批發零售業
      ，排名第399 名，原告主張其屬零售兼服務業，尚屬有據
       (性質上較屬零售業兼服務業之統一超商股份有限公司亦
      受有培訓人才支出之投資抵減，見本院卷第114 頁)。 何
      況原告89年及92年列報適用投資抵減之人才培訓支出，經
      准抵減稅額之事實，有各該年度之營利事業所得稅結算申
      報核定通知書在卷為證，復為被告所不爭執。被告雖主張
      該年度係書面審云云，然即使是書面審，亦以符合促產條
      例所規定之產業別為條件始能適用該條例。是原告89年及
      92 年 列報適用投資抵減之人才培訓支出，既經准抵減稅
      額，被告未能指出原告於本年度與該2 年度之營業有何差
      別，認定其非屬促產條例適用之產業，自有未合。
(三)、被告於審理中始主張就原告提示之相關資料查核，所列報
      訓練費之內容為門市會議、迎新會、店長會議、區域店長
      會議‧‧‧等，依其會議內容核非屬人才培訓範疇，尚難
      認符合前揭投資抵減辦法規定，且原告亦無完整人才培訓
      計畫、人才培訓名冊及執行情形或具體績效等相關資料俾
      憑查核云云，然原處分係以原告屬零售業，非屬促產條例
      適用之產業而未准抵減，並未對原告提出之相關資料為查
      核，被告亦自承原告原提出一箱資料，之後發還，現僅就
      原處分卷內資料為查核等情，是被告審判中僅就部分資料
      查核，所據事實資料並未充分，且即使原告未提出完整人
      才培訓計畫、人才培訓名冊及執行情形或具體績效等相關
      資料供查核，被告亦應令原告補充。因而被告於審判中以
      不充分之資料，亦未予原告補正機會，主張原告所列報內
      容非屬人才培訓範疇云云，亦屬無據。
三、從而，原處分以原告主要經營項目為買賣零售業，非屬促產
    條例的產業範圍，未准原告90年度營利事業所得稅結算申報
    之投資抵減之人才培訓支出2,823,193 元得抵減稅額705,79
    8 元，於法有違。訴願決定未予糾正，亦有未洽。原告訴請
    撤銷，為有理由，應予撤銷，被告另為適法之處分 (復查決
    定)。
四、據上論結，本件原告之訴為有理由，爰依行政訴訟法第98條
    第3 項前段，判決如主文。
中    華    民    國    95     年     6     月     8  日
                        第三庭審判長法  官 姜素娥
                                    法  官 陳國成
                                   法  官 吳東都
上為正本係照原本作成。
如不服本判決，應於送達後20日內，向本院提出上訴狀並表明上
訴理由，如於本判決宣示後送達前提起上訴者，應於判決送達後
20日內補提上訴理由書（須按他造人數附繕本）。
中    華    民    國    95     年      6    月     8  日
                                    書記官 張能旭


司法院資訊處製作；財團法人民間司法改革基金會備份。
